臺灣臺北地方法院刑事判決　　　　　　　　　　　　　九十三年度訴字第五一一號
　　公　訴　人　臺灣臺北地方法院檢察署檢察官
　　被　　　告　甲○○
右列被告因偽造文書等案件，經檢察官提起公訴（九十三年度偵緝字第三二一號），
嗣於本院準備程序進行中，被告就被訴事實為有罪之陳述，經本院合議庭認為適當後
，裁定由受命法官獨任進行簡式審判程序，判決如左：
    主      文
甲○○共同行使偽造私文書，足以生損害於他人，處有期徒刑陸月，如易科罰金，以
參佰元折算壹日，如附表一所示之物均沒收；又連續行使偽造私文書，足以生損害於
他人，處有期徒刑肆月，如易科罰金，以參佰元折算壹日，如附表二所示之物均沒收
。應執行有期徒刑玖月，如易科罰金，以參佰元折算壹日，如附表一、二所示之物均
沒收。
    事      實
一、甲○○於民國九十二年二月間透過報紙分類廣告尋找工作，因而認識姓名年籍不
    詳，綽號「阿國」之成年男子，明知「阿國」佯以在「中國時報」、「聯合報」
    等報紙刊登求職徵人廣告為餌，實際對於求職應徵者從事不法詐騙犯行，竟仍以
    每次收款可獲新臺幣（下同）五千元至一萬元之代價，允諾受僱於「阿國」而出
    面與被害人接觸，二人先共同基於行使變造國民
    「阿國」在不詳時地，以換貼甲○○所交付照片之方式，變造於不詳時地取得之
    李志男
    復共同基於意圖為自己不法所有之概括犯意聯絡，連續為左列詐欺取財犯行：
  (一)丙○○於九十二年二月間，見聯合報上刊登「徵求主管司機」之廣告，即撥打廣
    告上之電話應徵，「阿國」即指示甲○○持前開變造之李志男
    車站與丙○○會面，甲○○到場後即出示行使該變造之李志男
    於丙○○，足以生損害於李志男，並收走丙○○備妥之
    等證件，隨即表示即可前往松山火車站前之飯店接送老闆，惟於丙○○駕駛其車
    牌號碼六Ｔ─八九○八號自用小客車搭載甲○○前往飯店之途中，「阿國」佯以
    行動電話聯絡甲○○，誆稱老闆之座車遭人破壞，如欲派遣其他車輛則須先繳付
    押金十六萬元等語，以此方法詐騙丙○○，致丙○○誤信為真而陷於錯誤，遂於
    甲○○之慫恿下一同前往臺北市○○路之和平當鋪，將其前揭六Ｔ─八九○八號
    自用小客車典當質借八萬元，得款後與甲○○共同乘車前往位於臺北市大安區○○○路二○○號之國聯飯店，甲○○復向丙○○詐稱要將典當汽車所得八萬元交
    付老闆，作為使用其他車輛之押金，令丙○○在飯店樓下等待，惟甲○○一去不
    回未再出現，至此丙○○始知受騙，甲○○等人因而詐得八萬元。
  (二)甲○○將取得之丙○○
    冒用丙○○名義向和信電訊股份有限公司（下稱和信電訊公司）申請00000
    00000、0000000000號行動電話門號（惟甲○○對於此部分犯行
    並不知情），用以刊登在報紙之應徵司機求職廣告上，並以該電話作為聯絡詐騙
    之工具。嗣乙○○於九十二年三月二十日，見中國時報刊登之「萬泰專業接送、
    高級接送司機」分類廣告後，即撥打其上之0000000000號電話應徵求
    職，甲○○、「阿國」及林陪景（另由臺灣板橋地方法院審理中）復共同基於意
    圖為自己不法所有之犯意聯絡，由「阿國」與乙○○聯絡約定於同年三月二十一
    日上午十時許在松山火車站見面，並指示甲○○屆時出面，甲○○到場後即出示
    行使上開變造之李志男
    證金二十四萬元等語，然因乙○○現金不足，「阿國」即以電話指示甲○○帶同
    乙○○前往臺北市○○○路之「亞航旅行社」與林陪景會面，由林陪景陪同乙○○進入該旅行社刷卡購買臺北至高雄之來回機票五十餘張，刷卡消費金額共計六
    萬九千六百六十元（一筆為四萬六千九百八十元，一筆為二萬二千六百八十元）
    ，經林陪景扣除部分利息後，實際支付五萬五千七百三十元予甲○○，機票則由
    林陪景買回取走，惟因金額仍嫌不足，甲○○又慫恿乙○○前往臺北市○○○路
    之「國豐融資公司」，以乙○○所駕駛車牌號碼ＧＴ─六二二一號自用小客車質
    押借款十五萬元，甲○○並當場偽以李志男之名義簽立收據一紙，並於其上偽造
    「李志男」之簽名及指印各二枚，表示係李志男收受該款項之用意，並交付該收
    據予乙○○而行使，足以生損害於李志男，並使乙○○陷於錯誤而交付共計二十
    萬餘元，嗣「阿國」來電表示須立即前往國聯飯店，俟到達國聯飯店後，甲○○
    即藉故離開，令乙○○於飯店樓下等候，隨即不見蹤影，乙○○久候未果方知受
    騙，隨即報警處理，嗣經警方鑑定比對甲○○於上開收據所按捺指印之指紋後，
    始循線查獲甲○○。
二、甲○○因曾積欠中華電信股份有限公司（下稱中華電信公司）電話費用未償，明
    知無法再以自己名義申辦新的門號及寬頻網路，竟意圖為自己不法之所有，另基
    於行使變造特種文書、偽造印章、行使偽造私文書及詐欺得利之概括犯意，先於
    不詳時地委託不知情之刻印業者偽刻「李志男」之木質印章一枚，嗣連續於九十
    二年三月十一日、同年四月八日持前揭變造之李志男
    」印章，據以向中華電信公司汐止營運處申請架設（○二）00000000號
    市內電話、（○二）00000000號ＡＤＳＬ寬頻網路線路，並分別於中華
    電信公司市內電話業務申請書二紙上各偽造「李志男」之簽名一枚而偽造該等私
    文書，表示係李志男申辦該門號及寬頻網路服務之用意，並提出該申請書而行使
    ，使中華電信公司因而陷於錯誤，誤信係李志男申辦該等電信服務，遂予以同意
    裝機於臺北縣汐止市○○○路一一九巷十弄十九號二樓甲○○之居所，並提供通
    話及上網等電信服務，亦足以生損害於李志男。甲○○使用該等市內電話及寬頻
    網路服務後，於九十二年四、五、六月間均未支付電信費用，迄上開二線電話及
    網路線路拆機時止，總計各詐得相當於一千九百八十六元、九千三百三十二元電
    信費用之財產上不法利益。
三、案經臺灣臺北地方法院檢察署檢察官偵查起訴，嗣於本院準備程序進行中，被告
    就被訴事實為有罪之陳述，本院改依簡式審判程序審理。
    理      由
一、訊據被告甲○○對於右開犯罪事實均坦承不諱，核與被害人李志男於警詢時所述
    情節相符，並據告訴人丙○○於警詢及偵查中、告訴人乙○○於警詢、偵查及本
    院準備程序中指訴綦詳，復有貼有被告照片之變造「李志男」
    十二年度偵字第二四七三七號卷(一)，第六二頁）、和信電訊公司函覆之該公司0
    000000000、0000000000號行動電話門號之用戶資料（見同
    上卷，第三五至三六頁）、中國時報「萬泰專業接送、高級接送司機」分類廣告
    影本（同上卷，第六四頁）、信用卡簽帳單持卡人存根聯影本二紙（同上卷，第
    六三頁）、以「李志男」名義簽立之收據一紙（同上卷，第八九頁）、中華電信
    公司九十二年三月十二日、同年四月九日市內電話業務申請書影本各一紙（同上
    卷，第二六、二七頁）、中華電信公司傳真本院之（○二）00000000號
    、（○二）00000000號門號欠繳及拆機紀錄一紙（見本院卷，第五二頁
    ）附卷可稽；且經警方將以「李志男」名義簽立之收據上所捺印之指印一枚送請
    內政部警政署刑事警察局鑑驗結果，發現與該局檔存甲○○指紋卡右拇指指紋相
    符等情，亦有該局九十二年四月十一日刑紋字第○九二○○六一五○二號鑑驗書
    及照片在卷可參（見前揭偵查卷，第八五頁以下）。足認被告前揭出於任意性之
    自白與事實相符，本件事證明確，被告犯行堪以認定。
二、核被告就前開犯罪事實一、(一)所為，係犯刑法第二百十六條、第二百十二條之行
    使變造特種文書罪（變造李志男
    財罪；核被告就犯罪事實一、(二)所為，係犯同法第二百十六條、第二百十二條之
    行使變造特種文書罪、第三百三十九條第一項之詐欺取財罪、第二百十六條、第
    二百十條之行使偽造私文書罪（以李志男名義簽立收據部分）；核被告就犯罪事
    實二所為，係犯同法第二百十六條、第二百十二條之行使變造特種文書罪、第二
    百十七條第一項之偽造印章罪、第二百十六條、第二百十條之行使偽造私文書罪
    （以李志男名義填寫中華電信公司市內電話業務申請書部分）、第三百三十九條
    第二項之詐欺得利罪。被告與姓名年籍不詳綽號「阿國」之成年男子，就前開犯
    罪事實一、(一)、(二)之全部犯行，均有犯意之聯絡及行為之分擔，皆為共同正犯（
    另林陪景就犯罪事實一、(二)所示詐欺取財犯行，亦與被告及「阿國」成立共同正
    犯關係）。被告委託不知情之刻印業者偽刻「李志男」之印章一枚，屬間接正犯
    。被告變造特種文書、偽造私文書後復持以行使，其變造及偽造之低度行為均為
    嗣後高度之行使行為所吸收，不另論罪；其偽造署押亦均為偽造私文書之部分行
    為，亦不另論罪。被告先後二次行使變造特種文書（對丙○○、乙○○出示變造
    李志男
    文書（以李志男名義填寫中華電信公司市內電話業務申請書部分）之犯行，時間
    緊接，方法相同，均各觸犯構成要件相同之罪名，顯係基於概括犯意為之，均各
    應依連續犯之規定論以一罪，並依法加重其刑。被告偽以「李志男」名義簽立收
    據交付乙○○之目的，在於遂行其詐欺取財犯行，所犯行使偽造私文書罪與連續
    詐欺取財罪，二罪間有方法結果之牽連關係，應從一重之行使偽造私文書罪論處
    （就犯罪事實一、(一)、(二)部分）。被告行使變造李志男
    ，並偽造李志男名義之市內電話業務申請書，其目的無非在於詐得使用電信及寬
    頻網路服務之不法利益，所犯連續行使變造特種文書罪、偽造印章、連續行使偽
    造私文書罪、連續詐欺得利罪各罪間，亦有方法結果之牽連關係，應從一重之連
    續行使偽造私文書罪論處（就犯罪事實二部分）。被告就前開犯罪事實一、二所
    犯之行使偽造私文書罪、連續行使偽造私文書罪，二罪間犯意各別，行為不同，
    應分論併罰。公訴人於起訴書所犯法條欄雖未記載刑法第二百十二條之條文，惟
    已於犯罪事實內論及被告變造李志男
    書犯行業已起訴，復經蒞庭檢察官補充該法條在卷（九十三年度蒞字第八五四八
    號論告書，見本院卷第三九頁），本院自應予以審酌。另公訴意旨雖未敘明被告
    以李志男名義申辦市內電話及寬頻網路之行使偽造私文書、詐欺得利犯行，然該
    部分犯罪事實，與前揭經論罪科刑之行使變造李志男
    判上一罪關係，自為起訴效力所及，本院自應就該部分一併審究。爰審酌被告年
    輕力壯，竟不思正途謀生，僅因缺錢花用即與他人共同詐騙之犯罪動機、目的，
    其利用他人求職心切之心理而使詐之犯罪手段，對於被害人財產之損害非輕，且
    未賠償被害人，惟犯後尚能坦承犯行等一切情狀，並參酌檢察官當庭求處之刑度
    ，就其所犯各罪量處如主文所示之刑，並諭知易科罰金之折算標準暨定其應執行
    刑，以資懲儆。如附表一編號(一)、(二)所示之物，均為被告所有供犯罪所用之物，
    爰依刑法第三十八條第一項第二款規定宣告沒收；如附表一編號(三)、附表二所示
    之偽造之署押、印章，不問屬於犯人與否，應依刑法第二百十九條之規定沒收。
    至於扣案之行動電話ＳＩＭ卡、名片、電信帳單、ＡＤＳＬ服務完工通知書、收
    據、寬頻上網手冊等物（臺灣臺北地方法院檢察署九十二年度綠保管字第二一三
    五號扣押物品清單，見九十二年度核退字第二○三二號卷第八頁），雖為被告所
    有，然均非違禁物，且經核均與本件犯罪無關（見本院卷，第三二頁反面），故
    不予宣告沒收，附此敘明。
據上論斷，依刑事訴訟法第二百七十三條之一第一項、第二百九十九條第一項前段，
刑法第二十八條、第五十六條、第二百十條、第二百十二條、第二百十六條、第二百
十七條第一項、第二百十九條、第三百三十九條第一項、第二項、第五十五條、第四
十一條第一項前段、第二項、第五十一條第五款、第三十八條第一項第二款，罰金罰
鍰提高標準條例第一條前段、第二條，判決如主文。
本案經檢察官林黛利到庭執行職務
中　　　華　　　民　　　國　　九十三　　年　　　八　　　月　　 三十 　　日
                                      臺灣臺北地方法院刑事第十一庭
                                                法  官  林庚棟
右正本證明與原本無異。
如不服本判決，應於判決送達後十日內，向本院提出上訴狀。
                                                書記官  殷玉芬
中　　　華　　　民　　　國　　九十三　　年　　　八　　　月　  三十一　　日
附錄本案論罪科刑法條全文
中華民國刑法第二百十條：
偽造、變造私文書，足以生損害於公眾或他人者，處五年以下有期徒刑。
中華民國刑法第二百十二條：
偽造、變造護照、旅券、免許證、特許證及關於品行、能力服務或其他相類之證書、
介紹書，足以生損害於公眾或他人者，處一年以下有期徒刑、拘役或三百元以下罰金
。
中華民國刑法第二百十六條：
行使第二百十條至第二百十五條之文書者，依偽造、變造文書或登載不實事項或使登
載不實事項之規定處斷。
中華民國刑法第二百十七條：
偽造印章、印文或署押，足以生損害於公眾或他人者，處三年以下有期徒刑。
盜用印章、印文或署押，足以生損害於公眾或他人者，亦同。
中華民國刑法第二百十九條：
偽造之印章、印文或署押，不問屬於犯人與否，沒收之。
中華民國刑法第三百三十九條：
意圖為自己或第三人不法之所有，以詐術使人將本人或第三人之物交付者，處五年以
下有期徒刑、拘役或科或併科一千元以下罰金。
以前項方法得財產上不法之利益或使第三人得之者，亦同。
前二項之未遂犯罰之。
附表一：
┌──┬────────────┬───┬──────────┬────────┐
│編號│  應  沒  收  之  物    │數  量│    依      據      │   備      註   │
├──┼────────────┼───┼──────────┼────────┤
│(一)  │變造之「李志男」身分證  │壹  枚│刑法第三十八條第一項│影本見九十二年度│
│    │                        │      │第二款              │偵字第二四七三七│
│    │                        │      │                    │號卷(一)，第六二頁│
├──┼────────────┼───┼──────────┼────────┤
│(二)  │中國時報「萬泰專業接送、│壹  紙│刑法第三十八條第一項│影本見九十二年度│
│    │高級接送司機」分類廣告  │      │第二款              │偵字第二四七三七│
│    │                        │      │                    │號卷(一)，第六四頁│
├──┼────────────┼───┼──────────┼────────┤
│(三)  │以「李志男」名義簽立之收│各貳枚│刑法第二百十九條    │原本見九十二年度│
│    │據上偽造之「李志男」簽名│      │                    │偵字第二四七三七│
│    │及指印                  │      │                    │號卷(一)，第八九頁│
└──┴────────────┴───┴──────────┴────────┘
附表二：
┌──┬─────────────┬──┬────────┬──────────┐
│編號│  應   沒   收   之   物  │數量│  依        據  │  備        註      │
├──┼─────────────┼──┼────────┼──────────┤
│(一)  │中華電信公司九十二年三月十│壹枚│刑法第二百十九條│影本見九十二年度偵字│
│    │二日市內電話業務申請書上偽│    │                │第二四七三七號卷(一)，│
│    │造之「李志男」簽名        │    │                │第二六頁            │
├──┼─────────────┼──┼────────┼──────────┤
│(二)  │中華電信公司九十二年四月九│壹枚│刑法第二百十九條│影本見九十二年度偵字│
│    │日市內電話業務申請書上偽造│    │                │第二四七三七號卷(一)，│
│    │之「李志男」簽名          │    │                │第二七頁            │
├──┼─────────────┼──┼────────┼──────────┤
│(三)  │「李志男」木質印章        │壹枚│刑法第二百十九條│九十二年度綠保管字第│
│    │                          │    │                │二一三五號扣押物品清│
│    │                          │    │                │單（見九十二年度核退│
│    │                          │    │                │字第二○三二號卷，第│
│    │                          │    │                │八頁）              │
└──┴─────────────┴──┴────────┴──────────┘
